最　高　行　政　法　院　判　決　　　　　　　　　九十一年度判字第一○八二號
　　再 審原 告　甲○○
　　　　　　　　　　　　　　　.
　　　　　　　　　　　　　　　.
　　再 審被 告　財政部臺灣省北區國稅局
　　代　表　人　林吉昌
右當事人間因綜合所得稅事件，再審原告對本院中華民國八十八年四月二十二日八十
八年度判字第一三四三號判決，提起再審之訴。本院判決如左：
　　主  文
再審之訴駁回。
再審訴訟費用由再審原告負擔。
　　事  實
緣再審原告民國七十九年度綜合所得稅結算申報，漏報其本人及配偶乙○○取自國防
部中山科學研究院（下稱中科院）之薪資所得計新臺幣（下同）三九○、七○八元，
再審被告乃核定應補徵稅額二七、六三三元。再審原告不服，申經復查結果，未准變
更，提起訴願、再訴願，均遭決定駁回，遂提起行政訴訟，復經本院八十八年度判字
第一三四三號判決（下稱原判決）駁回，再審原告以原判決有行政訴訟法第二百七十
三條第一項第一款、第九款、第十一款、第十三款、第十四款（修正前行政訴訟法第
二十八條第一款、第七款、第九款、第十款下同）再審事由，對之提起再審之訴，茲
摘兩造訴辯意旨於次：
再審原告起訴意旨及補充理由略謂︰一、稅捐稽徵法第一條之一明定：「財政部依本
法或稅法所發布之解釋函令，對於據以申請之案件發生效力。但有利於納稅義務人者
，對於尚未核課確定之案件適用之。」是以財政部稅制委員會於七十九、八十三、八
十七年度所出版各年度所得稅法令彙編及八十六年稅捐稽徵法令彙編中，其首揭財政
部七十九年十月十八日台財稅第七九○七一四三三四號函、八十三年八月三十一日台
財稅第八三一六○七六六一號函、八十七年九月二十一日台財稅第八七一九六五三六
六號函、八十六年七月十一日台財稅第八六一○七○○六九號函各函示皆再三對全國
人民揭示：「本部及各權責機關在民國某年某月某日前發布所得稅釋示函令，凡未編
入該各年度版之所得稅法令彙編中，自民國七十九年十一月五日、八十三年十月一日
、八十六年八月一日、八十七年十月一日起，非經本部重行核定，一律不再援引適用
」；經再審原告詳查各該年度版之所得稅法令彙編，皆未列入財政部六十八台財稅三
八五○一號函、行政院八十四年台八十四財三七○○七號函，依上開各函示之意旨，
應為無效之函示，必經各權責機關重新核定後，始重新生效，就稅捐稽徵法第一條之
一之立法旨意，對據以申請案件發生效力，且為對納稅義務人有利者，應適用之，故
財政部（六八）台財稅三八五○一號函及行政院八十四年台八十四財三七○○七號函
對中科院非軍職人員無拘束力，政府機關施政最忌反覆無常，憲法層次的「禁反言」
原則，具有拘束立法、司法、行政三者之效力，合先明。二、所得稅法第四條第八
款於五十二年修訂公布施行，稅捐稽徵機關理應於五十五年中科院創立時，據以主張
中科院非軍職人員所領「品位加給或技術加給」為應稅所得，方無瀆職行政疏失之責
任發生。卻遲至六十八年方在檢舉人檢舉下，才匆匆以（六八）台財稅三八五○一號
函徵免原則，以「如係、如屬」等關鍵詞授權中科院自行認定「品位加給、技術加給
」為合於所得稅法第四條第八款之免納所得稅之研究補助費，且行政院、國防部、中
山科學研究院基於國防武器自主研發政策需要，並未示知員工知悉財政部八十五年十
二月五日發文台財稅第八五一九二八○九一號函第三節引國防部八十五年十月九日珍
琥字第二五二六號之文。且財政部雖發文給國防部後，歷經十四載，卻無進一步具體
作為，實在難以令人相信，唯一合理的解釋，就是配合歷任行政院長的國防武器自主
研發的政策，所增進公共利益實遠大於「品位加給或技術加給」稅課利益而不作為的
，是以中科院非軍職人員之「品位加給及技術加給」的免稅權利是執行國家基本國策
所獲得的人民之其他自由與權利。租稅優惠之憲法審查標準在於目的（所獎勵誘導之
行為）與手段（租稅特權）間是否符合（比例原則），基於此原則（憲法第二十三條
）及憲法第一百六十六條、第一百六十七條及憲法增修條文第十條基本科學研究發展
國策，即以誘導激發中科院非軍職人員自主防衛武器的原創力，以「品位加給或技術
加給」為免稅待遇，何況就所得稅法第四條第八款前段、稅捐稽徵法第一條之一及第
四十八條之三的立法本意，及所得稅法令彙編、稅捐稽徵法令彙編首揭各函示之意旨
下，中科院員工及一般人民皆已相信其為「品位加給及技術津貼」實質免稅的既存法
秩序之存在，實已擁有「信賴保護原則」之適用；鈞院對中科院數百份判決理由書中
，皆指明「信賴保護原則」，係指人民信賴政府機關之決定，就其生活關係已有適當
之安排，應給予保護或給予合理補償而言。三、監察院在（八五）院台財字第二四五
七號函中，亦調查指出桃園縣稅捐稽徵處大溪分處於八十年四月八日回復檢舉納稅義
務人，認為「研究加給、技術加給」係政府為獎勵科技人員研究工作之補助費，而臺
灣省北區國稅局於八十二年四月十五日北區國稅三第八二○○七三○七號函認「品位
加給及技術津貼可否適用所得稅法第四條第八款，亦有疑義．．．應採不溯及既往原
則，明定自：：」所以本案未納稅，非可歸責於納稅義務人，又監察院分別於八十七
年十一月二十日以（八七）院台財字第八七二二○○五八○號、及十二月二十二日（
八七）院台財字第八七二二○○六五八號函亦表明對中科院非軍職員工之處置顯非公
平，為稅捐機關之行政疏失所致，就桃園縣稅捐稽徵處大溪分處於八十年四月八日之
函覆檢舉人之函，中科院非軍職員工主觀上並無違章漏稅之故意，應享有「信賴保護
原則」。四、李前總統於八十五年五月八日在中常會指責：「中科院之補稅問題，五
年前就已發生，有交代了很多次，但相關單位都沒果斷解決問題，到底是誰的錯，要
徹底去了解，如果是政府的錯，政府應該負責加以解決，錢應該由政府支出。」（八
十五年五月九日聯合報刊載）又於八十四年十月十二日在國軍軍事會議中裁示：「中
科院非軍職員工所領之品位加給及技術津貼所得稅追繳案，財稅單位對於法律之引用
不宜因時而異，以溯及既往方式追課亦有不妥，本案涉及人數眾多，波及層面甚廣，
其可能衍生相關之社會問題應予重視，希行政院相關單位重視，儘速妥善處理，以免
影響政府威信及當事人權益。」（行政院秘書長台三七○○七號函）。五、八十七年
十月十二日工商時報第四版刊出記者就中科院非軍職員工所得稅行政訴訟事件，訪問
最高行政法院鍾曜唐院長，鍾院長建議應由財政、國防兩部協商解決，由此可知本案
所得稅追補繳案，錯不在員工。六、本案中科院於八十五年二月十二日補寄之扣繳憑
單係偽造文件。按中科院於八十三年以前所開具之扣繳憑單上所添載之扣繳義務人為
院長劉曙晞上將，但中科院於八十五年二月十二日補寄已退休或現職員工有關「品位
加給或技術津貼」之扣繳憑單上所添記之扣繳義務人竟是已離職他調多時之前主計處
長周和漢與陳榮讚兩人，經查證兩人皆言中科院其時之主計處長吳俊勢少將皆未徵詢
兩人之同意，即擅自用其二人之名義補發此一有違法理之扣繳憑單，而具有調查偵搜
權之稅捐機關，竟以此不合法補發之扣繳憑單為補稅依據，實有違具有調查偵搜權之
機關，不得以非法手段所獲得之證據，為課人民以納稅義務之憑借的證據法則限制。
試問如無扣繳憑單客觀平實記載所得應稅金額，則稅捐稽徵機關與納稅義務人之糾紛
將永無寧日。而認為不以扣繳憑單之有無作為課稅之唯一依據，亦有待商榷。七、本
案經認定「品位加給或技術津貼」為中科院非軍職員工之薪資所得，必定要補徵所得
稅，則中科院非軍職員工自五十五年成立至八十四年十二月底止，退休離職員工不少
，即可向國防部暨中科院請求補發全額退休金差額，將使國庫損失甚鉅，且對於逝去
之員工其欠稅如何處理，退休金之差額是否其家屬亦可要求追補，故本案應以憲法第
十五條、第二十二條、第二十三條、及所得稅法第四條第八款前段、稅捐稽徵法第一
條之一、第四十八條之三、所得稅法令彙編首揭三函、稅捐稽徵法令彙編首揭函示、
桃園縣稅捐稽徵處大溪分處八十年四月八日函復檢舉人之函暨長達二十八年之久實質
免稅所成之既存法律秩序，以及「信賴保護原則」「比例原則」等憲法層次相一致之
倫理價觀之原則來審慎判決，以維再審原告權益。八、就稅捐稽徵法第一條明白規定
稅捐稽徵法未規定事項，適用其他有關之法律規定，則財政部及再審被告已不能改變
已構成核可免稅處分之既存事實，蓋作為或不作為皆屬於單方行政行為。況且關係本
系爭案件適用「信賴保護原則」，已由本院員工依法向監察院聲請於八十八年十月二
日獲得釋示，足證當時負責中科院國稅稽徵業務之桃園縣稅捐稽徵處大溪分處，再度
明確認定中科院非軍職員工所領之研究補助費為合於所得稅法第四條第八款前段免稅
規定為免稅之所得，桃園稅捐稽徵處並未就其檢舉而對中科院本身或非軍職員工納稅
義務人，依稅捐稽徵法第三十條、第三十一條及所得稅法第七十九條、第八十條、第
八十一條、第八十三條、第九十五條所賦予的法定職權為調查核定，開立核定稅額通
知書、繳款書與非軍職員工，命其為補繳之行政行為，此可由監察院八十五年三月十
五日所發布之糾正案第參項甲事實第四段所記述：「．．．八十一年九月又有納稅義
務人檢舉略以：『政府財政負擔沈重，中科院給付非軍職人員所得有低報，造成課稅
不公，請研究改進，以增裕稅收．．．』之實情而得證。九、訴願法第二條─稅捐主
管機關及財政部應作為而不作為，視同為核可免稅處分已確立：復就財政部賦稅署八
十八年一月十八日台稅一發八八一八九五八二一號書函所載：「國防部中山科學研究
院非軍職人員薪給中之「品位加給」及「技術津貼」徵免所得稅案，肇始於民國六十
八年，由該院員工具名檢舉該院非軍職人員所領取「品位加給」及「技術津貼」未依
法納稅。由行政院將檢舉函轉財政部，經財政部函請國防部查明給付之性質，惟國防
部函覆基於業務機密之理由無從提供．．．」，可知財政部至遲於六十八年已經知悉
發現中科院非軍職人員領有「品位加給」及「技術津貼」之事實，當時雖擬具處理辦
法報請行政院函准備查在案，並於六十八年十一月三十日匆匆以（六八）台財稅三八
五○一號函徵免原則，以「如係、如屬」等關鍵詞授權中科院自行認定「品位加給、
技術加給」為合於所得稅法第四條第八款免納所得稅之研究補助費，且財政部發文給
國防部後，更進一步在財政部所出版各年度版所得稅法令彙編、稅捐稽徵法令彙編中
，刻意隱去財政部（六八）台財稅三八五○一號之積極作為，使全國人民、法學界、
律師界、稅捐稽徵機關中、低階層官員皆不知有此函示存在，監察院（八五）院台財
字第二四五七號函調查意見即指出：桃園稅捐稽徵處大溪分處於八十年四月八日回覆
檢舉納稅義務人，亦認為研究加給及技術津貼係政府為獎勵科技人員科技研究之工作
補助費（對人民公開表示），而北區國稅局於八十二年四月十五日北區國稅三第八二
○○七三○七號函，認「品位加給、技術津貼」可否適用所得稅法第四條第八款亦有
疑義。十、綜上所述，財政部及其所屬各區國稅局認事用法反覆無常，明顯違反稅捐
稽徵的法定程序正義及信賴保護原則，不應補課五年稅。為此，請行言詞辯論，並命
中科院參加訴訟，廢棄原判決，並撤銷原處分及一再訴願決定等語。
再審被告答辯意旨略謂：一、經查中科院之預算雖分別依計畫編列人事費支應其員工
之各項給與，但實際上領受「科技品位加給」或「技術津貼」之非軍職人員，無論配
屬之單位或參與不同計畫，悉依該院所訂「科技人員品位加給支給標準表」、「技術
員薪給標準表」之等級，每月按職級定額領取「科技品位加給」或「技術津貼」。該
院與其聘僱人員之約定事項亦載明所指薪給，除實物代金及眷補費外，包括全部給與
，是以該院非軍職人員所領受之「科技品位加給」或「技術津貼」，核屬其因提供勞
務所取得之報酬，另再審被告於八十二年間曾派員前往該院現場瞭解結果，該院支付
非軍職人員之「科技品位加給」及「技術津貼」係採按月給付方式，是原核定以系爭
薪資所得（研究補助費或品位加給）三九○、七○八元，併課當年度綜合所得稅，核
定應補稅額二七、六三三元，要無不合，請予維持。又本件原核定發單補徵稅款，並
未逾前揭稅捐稽徵法第二十一條所定核課期間，所稱基於信賴利益不宜追溯補徵等節
，殊無足採。二、至再審原告主張各節，前經鈞院原判決，業已詳為審酌論駁在案，
並無適用法規錯誤之情形，再審原告仍執前詞反覆訴求，殊難謂為有理由，又其以原
判決「適用法規錯誤」之理由，提起再審之訴，亦僅為再審原告對法律見解之歧異，
要難符合舊行政訴訟法第二十八條第一款規定之要件，是所訴核不足採。為此，請判
決駁回再審之訴等語。
　　理  由
按行政訴訟當事人對本院之判決提起再審之訴，必須具有行政訴訟法第二百七十三條
第一項所列各款情形之一者，或該條第二項之情形始得為之，而該條第一項第一款所
謂適用法規顯有錯誤者，係指原判決所適用之法規與該案應適用之現行法規相違背或
與解釋判例有所牴觸者而言，至於法律上見解之歧異，再審原告對之縱有爭執，要難
謂為適用法規顯有錯誤，而據為再審之理由。同條項第九款所謂為判決基礎之證物係
偽造或變造者，應以宣告有罪之判決確定，或其刑事訴訟不能開始或繼續非因證據不
足者為限，始得提起再審之訴。同條項第十一款所謂為判決基礎之民事或刑事判決及
其他裁判或行政處分，依其後之確定裁判或行政處分已變更者，係指經確定判決採為
判決基礎之判決或行政處分因嗣後變更，影響原確定判決之結果者而言。同條項第十
三款所謂發見未經斟酌之證物或得使用該證物者，係指該項證物在前訴訟程序中即已
存在而當事人不知其存在，或雖知其存在而因故不能使用，現始發現或得使用者而言
，並以如經斟酌可受較有利益之裁判者為限。同條項第十四款所謂原判決就足以影響
於判決之重要證物漏未斟酌者，係指在前程序已經提出之證物，原判決未為調查，或
未就其調查之結果予以判斷，且該證據確足以影響原判決之結果者而言，若原判決業
於理由中說明其為不必要之證據，或不能為再審原告之利益採用者，則屬已加以斟酌
。原判決以：『按中華民國政府或外國政府，國際機構、教育、文化、科學研究機構
、團體，或其他公私組織，為獎勵進修、研究或參加科學或職業訓練而給與之獎學金
及研究、考察補助費等所得，免納所得稅。但受領之獎學金或補助費，如係為授與人
提供勞務所取得之報酬，不適用之，為行為時所得稅法第四條第八款所規定。又凡公
、教、軍、警、公私事業職工薪資及提供勞務者之所得，為薪資所得，該項所得之計
算，以在職務上或工作上取得之各種薪資收入為所得額；前項薪資包括薪金、俸給、
工資、津貼、歲費、獎金、紅利、各種補助費及按月或按年分期給付之退休金或養老
金。但為雇主之目的，執行職務而支領之差旅費、日支費及加班費不超過規定標準者
，及依同法第四條規定免稅之項目，不在此限，復為同法第十四條第一項第三類所明
定。本件原告（即再審原告）七十九年度綜合所得稅結算申報，漏報其本人及配偶乙
○○取自中科院之薪資所得三九○、七○八元，被告（即再審被告）乃核定應補徵稅
額二七、六三三元。原告不服，就該薪資所得部分，循序提起行政訴訟，主張如事實
欄所載。經查，憲法第一百六十五條、第一百六十六條、第一百六十七條第三款，係
規定教育科學藝術工作者生活之保障、科學之發明與創造之獎勵及古蹟文物之保護、
於學術或技術有發明者之獎勵與補助等，與憲法第十九條規定人民有依法律納稅之義
務，兩者併行不背。前者，要求政府依國民經濟進展之情形，隨時提高教育科學藝術
工作者之待遇、獎勵或補助發明者；但並不因此免除該類人員依法納稅之義務。故除
法律明定得免納稅義務者外，稅捐單位對之課徵各類稅款，無違憲法第一百六十五條
、第一百六十六條、第一百六十七條第三款、第一百七十一條及中央法規標準法第十
一條規定。是中科院不論依何法源設立，其所屬人員除非法律明定免徵所得稅外，自
不得解免其納稅之義務，原告指所得稅法第四條第八款但書之規定違憲云云，要無可
取。又行政法上所謂信賴保護原則，係指人民因相信既存之法秩序，而安排其生活或
處置其財產，則不能因嗣後法規之制定或修正，而使其遭受不能預見之損害，用以保
護人民之既得權益。本原則之適用，係在禁止新制定或修正法規有溯及既往之效力。
而所謂平等原則，係指相同之事件應為相同之處理，不同之事件則應為不同之處理，
除有合理正當之事由外，否則不得為差別待遇。本件中科院之預算雖分別依計畫編列
人事費支應其員工之各項給與，但實際上領受「品位加給」或「技術津貼」之非軍職
人員，無論配屬之單位或參與不同計畫，均依該院所訂「科技人員品位加給支給標準
表」、「技術員薪給標準表」之等級，每月按職級定額領取科技品位加給或技術津貼
。且該院與其聘僱人員之約定事項亦載明所指薪給，除實物代金及眷補費外，包括全
部給與，其非軍職人員所領受之科技品位加給或技術津貼，核屬因提供勞務所取得之
報酬，應無行為時所得稅法第四條第八款免納所得稅規定之適用。況被告於八十二年
間派員前往該中科院瞭解結果，其支付非軍職人員之科技品位加給及技術津貼確係按
月給付方式，復經中科院八十一年十一月三日（八一）訓誠字第一六八七三號函致被
告，說明該院各類薪資扣繳所得稅狀況：「本院於年度開始即訂有各項研究計畫，並
按照研究計畫逐月實施。各項研究計畫除一般經費外，為獎勵科技人員竭盡心智參與
研發工作，另編列研發人員研究補助費及技術津貼。為便利作業，研發人員研究補助
費係採按月發放方式，再經由成本歸戶手續，回歸計畫預算內（研究補助費採個案給
付，必將增加人力及作業之負擔，不符經濟效益）」等語。足見中科院給付非軍職員
工之品位加給及技術津貼之所得，屬經常性研究補助費給與，依職級按月定額支給，
為提供勞務所取得之報酬，依首揭規定，核非免稅之薪資所得，被告依法發單補徵稅
款，未逾稅捐稽徵法第二十一條所定核課期間，於法並無不合。次查，所得稅法第四
條第八款立法意旨，固在獎勵研究等，但仍須合於該款規定要件者，始能獲免稅獎勵
，尚非所有獎學金或補助費均得免稅。而首揭所得稅法規定一直未變更，且財政部（
六十八）台財稅第三八五○一號函係謂：「一、凡依職級按月定額發給者，應屬各該
研究人員之薪資所得，應於給付時應依法辦理扣繳，所得人並應於年度結算申報時合
併申報課稅。二、如係按研究計劃個案給付、並非通案按職級按月給付者，則為研究
補助費，依法可免納所得稅。三、如屬第一種情形，中科院以往未依法扣繳，所得人
以往年度亦未申報納稅者，應即請中科院轉知各所得人自行向稽徵機關補報並補繳應
納稅款，可免予處罰，自六十九年一月起，中科院應於給付時依法扣繳，所得人應於
每年終後合併申報綜合所得稅。．．．」該函釋明白指出，凡依職級按月定額發給者
，應屬研究人員之薪資所得，所得人應申報課稅，並未就系爭依職級按月定額發給之
所得為應予免稅之承諾，無信賴保護原則之適用。被告八十二年四月十五日北區國稅
三第八二○○七三○七號函僅係該局對財政部之建議函，並非對外發布之有效函釋，
亦不因該建議函而生信賴保護之問題。行政院、財政部就中科院非軍職人員所領品位
加給及技術津貼等函釋，均係對該類所得是否合於所得稅法第四條第八款免稅條件為
解釋，亦即對條文文義為闡明，性質上為解釋函，應自法規生效之日起有其適用，上
開函釋並非就稅法未規定事項另作補充規定，與中央法規標準法第五條、第六條無違
，亦無須依該法第七條規定送立法院，本院八十七年度判字第二○一九號判決亦認上
開函釋為「解釋」函，自法規生效日起適用，與行政院七十八年四月二十九日行政院
台八十七規字第一○九○號函並無不同。原告所引本院其他判決，與本案情形有間，
且非判例，尚無拘束本件效力。而有無扣繳憑單，扣繳義務人是否違反扣繳義務，於
原告之納稅義務並無影響。蓋扣繳制度係納稅義務人於結算申報前取得所得時，預計
其應納之稅額，責由扣繳義務人於給付該所得時，先行扣繳預計之稅款，嗣納稅義務
人結算申報時，持以扣抵應納稅額，是所扣繳之稅款，實由納稅義務人負擔。扣繳義
務人未盡納稅義務時，稅捐稽徵機關固得依所得稅法第九十四條第一項令扣繳義務人
補繳，再由扣繳義務人向納稅義務人追償之。如扣繳義務人有行蹤不明或其他情事致
無從追究者，依同法第八十九條第二項規定，得逕向納稅義務人徵收之。惟該二規定
，並非禁止稽徵機關於結算申報繳稅期限屆滿後，亦不得直接向納稅義務人徵收。扣
繳主要用意在於結算申報期前先行收取稅款，如已屆結算申報期，納稅義務人漏未申
報，稅捐稽徵機關可依稅捐稽徵法第二十一條第二項規定補徵其稅款，無庸先向扣繳
義務人追繳應扣繳之稅款，扣繳義務人再向納稅義務人追償之；所追繳之扣繳稅款再
與結算申報之應納稅額相較，不足部分再向納稅義務人徵收，多餘部分退還納稅義務
人，徒增勞費。又稅捐稽徵法第二十一條第一項第一款、第三款，係關於稅捐核課期
間之規定，與所得稅法第九十四條扣繳義務人未履行扣繳義務之處理及第八十九條第
二項扣繳稅款之追補規定事項不同，無中央法規標準法第十六條所定普通法與特別法
關係。再查中小學教師課後輔導等所得，與系爭所得，性質上並非相同之事件，本件
被告對原告課稅之處分，無違憲法第七條平等原則。又現役軍人之薪餉，依行為時所
得稅法第四條第一款規定，固免納所得稅，然原告非現役軍人，自無該款之適用。至
軍事審判法第三條第一款、第二款係指關於在軍事機關從事軍事工作之非軍職人員，
因犯軍法而應受軍法審判者，視同現役軍人。該規定有其特殊之立法目的，與本件原
告應負公法上納稅義務無關，不得執為原告系爭所得亦應免納所得稅之論據。另納稅
義務人如有前開所得稅法第十四條第一項各類之所得，即應依同法第七十一條規定申
報納稅，非以扣繳憑單之有無，為課稅之依據。所得稅法第九十五條之規定，僅係為
加強課稅資料之正確性，授予稽徵機關調查及督促扣繳義務人對於扣繳報告之確實，
尚不因稽徵機關未為調查或督促扣繳義務人，即認納稅義務人就其取得之所得不負申
報納稅之義務。再者，課稅與否應由稽徵機關依法認定，非可由事業團體或機關自行
認定，原告主張系爭所得既經發放單位認定為免稅，足堪信實云云，應屬誤解。訴願
法第十九條規定，訴願就書面審查決定之，必要時，得為言詞辯論。故訴願、再訴願
（訴願法第二十七條準用第十九條規定）係以書面審查決定為原則，言詞辯論於必要
時始例外為之。本件訴願及再訴願機關認無言詞辯論之必要，依法律所規定之程序，
就書面審查而為決定，自無違誤。綜上所述，原告主張各節均無可採，被告依首揭規
定補徵原告漏報稅款，一再訴願決定，遞予維持，俱無違誤。原告起訴意旨，難謂有
理，應予駁回。又本件事證已臻明晰，原告請求訊問證人胡衛華，並行言詞辯論及命
中科院參加訴訟，核無必要，併此明。』為由，判決駁回再審原告在前訴訟程序之
訴。核其所適用之法規與該案應適用之現行法規並無違背，與解釋判例，亦無牴觸，
並無所謂適用法規顯有錯誤之情形；再審原告所述各節，均屬法律見解歧異之問題，
並非原判決適用法規顯有錯誤。且再審原告並未舉證證明有為判決基礎之證物係偽造
或變造，已經宣告有罪之判決確定，或其刑事訴訟不能開始或繼續非因證據不足之事
實，則其空言主張，不足採信。又原判決依據調查證據之結果而認定事實，並據以適
用法律，均於理由欄詳為明，自無就足以影響於判決之重要證物漏未斟酌之情事。
另再審原告所舉桃園縣稅捐稽徵處大溪分處八十年四月八日函並未明釋中科院非軍職
員工所領之研究補助費為免稅所得之旨，縱經原判決所審酌，亦不能為再審原告有利
之認定。又查系爭所得並非免稅所得，依所得稅法第二條及第七十一條第一項規定，
應合併申報綜合所得稅之規定一直未變，再審原告又未明確指出有何判決基礎之裁判
或行政處分，依其後之確定裁判或行政處分已變更之情形。從而再審原告主張原判決
有行政訴訟法第二百七十三條第一項第一款、第九款、第十一款、第十三款、第十四
款之再審事由提起本件再審之訴，揆諸首揭說明，殊難認有再審理由，應予駁回。本
件事證已臻明確，已無行言詞辯論及命中科院參加訴訟之必要，併予明。
據上論結，本件再審之訴為無理由，爰依行政訴訟法施行法第二條、第三條、行政訴
訟法第二百七十八條第二項、第九十八條第三項前段，判決如主文。
中　　華　　民　　國　　九十一　　　年　　　　六　　　月　　二十七　　　日
                    最 高 行 政 法 院  第 三 庭
                                審 判 長 法  官　　　葉　振　權
                                         法  官      林　家　惠
                                         法  官　　　吳　錦　龍
                                         法  官　　　劉　鑫　楨
                                         法  官　　　吳　明　鴻
右  正  本  證  明  與  原  本  無  異
　　　　　　　　　　　　　　　　　　　　 法院書記官　莊　俊　亨
中　　華　　民　　國　　九十一　　　年　　　六　　　　月　　二十七　　　日
